臺灣桃園地方法院刑事判決　　　　　　　96年度訴字第1356號
公　訴　人　臺灣桃園地方法院檢察署檢察官
被　　　告　甲○○
　　　　　　　　　　國
　　　　　　　　　　現另案於臺灣桃園監獄執行中
指定辯護人　本院公設辯護人乙○○
上列被告因違反毒品危害防條例案件，經檢察官提起公訴（96年
度偵字第10627 號），本院判決如下：
    主  文
甲○○運輸第一級毒品，累犯，處有期徒刑拾伍年陸月。扣案之
第一級毒品海洛因球貳顆（合計淨重三七‧０二公克，純度百分
之三四‧六九，人工鑑別編號：000000000號），均沒
收銷燬；包裝毒品海洛因所用之保險套貳只、透明包裝袋貳只，
均沒收。
    事  實
一、甲○○前因轉讓毒品罪，經最高法院以九十年台上字第五七
    二一號判決，判處有期徒刑一年六月，併科罰金新臺幣五萬
    元；復因施用第一、二級毒品罪，經臺灣基隆地方法院以九
    十年訴字第七二三號判決，分別判處施用一級毒品部分有期
    徒刑六月、施用二級毒品部分四月，應執行有期徒刑八月確
    定，前述三罪所處有期徒刑部分，經臺灣基隆地方法院以九
    十一年聲字第六二五號裁定，應執行有期徒刑二年，於民國
    九十一年五月九日入監，後於九十二年八月二十九日假釋出
    監，假釋期間又因施用毒品案件，經臺灣高等法院以九十三
    年上訴字第一六二三號判處有期徒刑十月確定，前述假釋嗣
    經撤銷，尚應執行殘刑有期徒刑九月十四日，並與上述有期
    徒刑十月接續執行，於九十三年三月二十九日入監，並於九
    十四年十月二十二日縮刑期滿執行完畢。仍不知悔改，明知
    海洛因係毒品危害防制條例所列管之第一級毒品，且為行政
    院公告之甲項管制進出口物品，非經許可不得非法運輸，竟
    為圖自己施用第一級毒品之動機，決意至中國大陸購買毒品
    運輸回國，而於九十六年五月一日，自我國桃園國際機場搭
    乘中華航空公司ＣＩ－八０三次班機，出境經香港前往中國
    大陸廣東省深圳市松港鎮，並於同年五月二日，向當地某姓
    名年籍不詳之人，以新臺幣八萬五千元之代價，購得第一級
    毒品海洛因（鑑定結果合計淨重三七‧０二公克，純度百分
    之三四‧六九）後，攜回其下榻之旅館房間內，自行將上述
    毒品分成二份，分別裝入透明包裝袋各一只，再分別裝入各
    一只保險套內，計分裝成二球，以塞入肛門之方式夾藏於體
    內。旋於同年五月三日，自香港搭乘中華航空公司ＣＩ－六
    一０次班機返回臺灣，並於當日下午五時十五分許，入境桃
    園國際機場，而將前述毒品海洛因運輸進入臺灣地區。嗣因
    上述情事已先經內政部警政署航空警察局人員接獲線報監控
    掌握，而於機場當場逮捕甲○○，並向臺灣桃園地方法院檢
    察署檢察官聲請核發鑑定許可書，經檢察官許可鑑定及甲○
    ○同意下，為警帶往桃園縣桃園市敏盛綜合醫院，由該院醫
    師施以Ｘ光檢查，發覺體內有異，於同年五月四日凌晨一時
    五分許，在該院急診室經浣腸處置後，排放出海洛因球二顆
    ，而為警查獲上情。
二、案經內政部警政署航空警察局報請臺灣桃園地方法院檢察署
    檢察官偵查起訴。
    理　由
壹、證據能力部分
一、被告以外之人審判外之陳述（審判外之鑑定報告）
    按法院或檢察官得囑託醫院、學校或其他相當之機關、團體
  　為鑑定，或審查他人之鑑定，並準用（刑事訴訟法，以下同
    ）第二百零三條至第二百零六條之一之規定；其須以言詞報
    告或說明時，得命實施鑑定或審查之人為之。第一百六十三
    條第一項、第一百六十六條至第一百六十七條之七（交互詰
    問相關規定）、第二百零二條（鑑定人應於鑑定前具結）之
    規定，於前項由實施鑑定或審查之人為言詞報告或說明之情
    形準用之。刑事訴訟法第二百零八條第一、二項定有明文。
    上述鑑定報告如係於審判外製作完成者，仍不失為「被告以
    外之人於審判外之陳述」，是除有傳聞法則之法定例外情形
    ，否則仍無證據能力（雖刑事訴訟法第一百五十九條之一第
    一項之立法理由，曾未附具理由，即將之列為傳聞法則之例
    外，本院認容有疑義）。另按被告以外之人於審判外之言詞
    或書面陳述，除法律有規定者外，不得作為證據。被告以外
    之人於審判外之陳述，雖不符前四條（指刑事訴訟法第一百
    五十九條之一至第一百五十九條之四）之規定，而經當事人
    於審判程序同意作為證據，法院審酌該言詞陳述或書面陳述
    作成時之情況，認為適當者，亦得為證據。刑事訴訟法第一
    百五十九條第一項、第一百五十九條之五第一項，分別定有
    明文。查被告及指定辯護人對於檢察官所提出，由法務部調
    查局實施鑑定之扣案毒品海洛因鑑定報告之證據能力均不爭
    執，本院亦認該鑑定報告並無不可信之情，是基於上述「同
    意性」及「相當性」之意旨，該鑑定報告具證據能力。
二、被告審判外之自白
    按被告之自白，非出於強暴、脅迫、利誘、詐欺、疲勞訊問
    、違法羈押或其他不正之方法，且與事實相符者，得為證據
    。被告陳述其自白係出於不正之方式者，應先於其他事證而
    為調查。該自白如係經檢察官提出者，法院應命檢察官就自
    白之出於自由意志，指出證明之方式，依刑事訴訟法第一百
    五十六條第一項、第三項分別定有明文。查被告及指定辯護
    人，於準備程序及審判期日，對於公訴檢察官提出其之警詢
    及偵訊筆錄之證據能力均不爭執，本院亦查無明顯事證足證
    檢、警機關於製作該等筆錄，有對被告施以不正方法之情事
    ，是被告於審判外之陳述，均係出於任意性之陳述，且與事
    實相符，均具證據能力。
貳、證明力部分
一、按被告（或共犯）之自白，不得作為有罪判決之唯一證據，
    仍應調查其他必要之證據，以察其是否與事實相符，刑事訴
    訟法第一百五十六條第二項就此定有明文。其立法目的乃欲
    以補強證據擔保自白之真實性，亦即以補強證據之存在，藉
    以限制向有「證據之王」稱號的自白在證據上之價值，質言
    之，本條項乃對於自由心證原則之限制，關於自白之證明力
    ，採取證據法定原則，使自白僅具有一半之證明力，尚須另
    有其他補強證據以補足自白之證明力。而所謂「補強證據」
    ，最高法院七十四年台覆字第一０號曾經加以闡釋：「指除
    該自白本身以外，其他足資以證明自白之犯罪事實確具有相
    當程度真實性之證據而言。雖其所補強者，非以事實之全部
    為必要，但亦須因補強證據與自白之相互利用，而足以使犯
    罪事實獲得確信者，始足當之」。司法院大法官議決釋字第
    五八二號解釋文後段，對於本條項所謂「其他必要之證據」
    ，著有闡釋，足為刑事審判上操作「自白」與「補強證據」
    時之參考標準，茲節錄引述如下：「刑事審判基於憲法正當
    法律程序原則，對於犯罪事實之認定，採證據裁判及自白任
    意性等原則。刑事訴訟法據以規定嚴格證明法則，必須具證
    據能力之證據，經合法調查，使法院形成該等證據已足證明
    被告犯罪之確信心證，始能判決被告有罪；為避免過分偏重
    自白，有害於真實發見及人權保障，並規定被告之自白，不
    得作為有罪判決之唯一證據，仍應調查其他必要之證據，以
    察其是否與事實相符。基於上開嚴格證明法則及對自白證明
    力之限制規定，所謂『其他必要之證據』，自亦須具備證據
    能力，經合法調查，且就其證明力之程度，非謂自白為主要
    證據，其證明力當然較為強大，其他必要之證據為次要或補
    充性之證據，證明力當然較為薄弱，而應依其他必要證據之
    質量，與自白相互印證，綜合判斷，足以確信自白犯罪事實
    之真實性，始足當之」。
二、訊據被告甲○○對於上述犯罪事實坦承不諱。經查被告於查
    獲當日之警詢、檢察官初次訊問，及本院法官（學說上所稱
    之「偵查法官」）於羈押聲請之調查程序訊問時，均供稱係
    為抵債，而與姓名年籍不詳綽號「阿堂」之人共同合資十四
    萬元購買毒品，由被告將毒品運輸回台後再交予綽號「阿明
    」之人云云，顯與本院自白係為自己施用之目的而夾帶入境
    等情有別，而有自白前後不一致之情。經查被告於審判期日
    之自白，核與其於檢察官其後偵查程序，及本院準備程序之
    自白相符，被告並解釋其於查獲之初，所以有如上不一致之
    供述，係因正處於毒癮發作致神智不清狀態下胡亂陳述，「
    阿明」係虛構之人，行動電話係亂編之號碼等語。而被告於
    警詢中供稱「阿明」者之行動電話門號為0000000000號，同
    日檢察官初次訊問時，復改稱「阿明」之電話為0000000000
    號，經檢察官及本院依職權函詢上述二門號之使用者，分別
    為「南屏電信股份有限公司」及「陳鳳琴」，有和信電訊股
    份有限公司函覆之客戶資料、本院電信資料查詢表在卷可參
    ，而前者電話既屬電信公司所有，難認與本案有關，至本院
    依職權另調閱其中00000000 00 門號（申請人為陳鳳琴），
    自九十六年四月一日至同年六月三十日之雙向通聯紀錄顯示
    ，該用戶所在地及活動範圍均在台南市境內，而被告住所地
    係在台北縣境內，難認有地緣關係，而被告於本院準備程序
    中亦稱，並無家人居住於台南，與上述二門號之申請人或公
    司均不相識等語。是被告解辯稱警詢中供稱之門號為亂編者
    ，尚值採信。此外，亦無證據證明本案確有被告原所指綽號
    「阿堂」、「阿明」其人存在，檢察官於起訴書因而亦主張
    被告係為自己施用之目的而為運輸，自難認被告於警詢及檢
    察官初訊之自白為真。末查扣案毒品經鑑定結果，數量淨重
    僅三七‧０二公克，純度亦僅有百分之三四‧六九，有法務
    部調查局九十六年五月二十五日調科壹字第０九六二三０四
    五五一０號鑑定通知書一件附偵查卷足證。衡諸常情，本案
    與一般將毒品藏放於身上衣褲夾帶，動輒至少五、六百公克
    ，甚至上千公克，以及純度高達百分之七十以上之為他人運
    輸毒品海洛因之案例相較，不論毒品數量、純度均有不小之
    差距。從而，本件合理懷疑被告於警詢、檢察官初次偵訊，
    及羈押庭偵查法官訊問時，所陳述「阿堂」、「阿明」等人
    之供述，應係虛構之詞，尚難遽採，而應以其後偵查程序、
    本院準備程序及審判期日，所供承係供自己施用而運輸之自
    白為可採。另有自被告身上所查扣，以保險套包裝成二球，
    經檢察官選任法務部調查局為鑑定機關，鑑定結果確為海洛
    因毒品，合計淨重三七‧０二公克，空包裝總重一０‧九九
    公克，人工鑑別編號000000000號，有法務部調查
    局九十六年五月二十五日調科壹字第０九六二三０四五五一
    ０號鑑定通知書一件附偵查卷足證，及查獲照片、被告之入
    出境紀錄查詢單在卷可證。上述補強證據與被告任意性之自
    白互核一致，足認被告之自白，與事實相符，應堪採信。
三、至被告甲○○係為供自己之施用而運輸毒品，是否亦該當毒
    品危害防制條例第四條第一項之「運輸」毒品犯行之構成要
    件，及如該當運輸毒品之犯行，是否有輕重失衡之虞，應係
    本件爭點所在。按毒品危害防制條例所指之「運輸」毒品，
    雖不限於國際間輸入、輸出關係之運輸，惟國內之運輸，仍
    應以所運輸之毒品有在兩區域間，具有輸出或輸入之作用為
    其構成要件，如係在同一區域內就本即存在之毒品為搬運或
    攜帶，而無自某區域輸入，或輸出某區域外之行為，尚難謂
    為本條所稱之「運輸」。最高法院二十七年滬上字第四二號
    判例意旨參見。至零星挾帶或短途持送毒品者，應依實際情
    形參酌被告之犯意而認定被告係運輸或持有毒品，並非不問
    其犯意如何，概論以持有之罪。司法院院解字第三五四一號
    、第三八五三號解釋，著有明文。是所謂運輸毒品，其數量
    是否應有明確標準，在立法者未為明確立法下，司法實務容
    有基於具體案例，而為不同認定之彈性及空間。而究係運輸
    毒品，抑或單純持有毒品，應依行為人之犯意、途程之遠近
    、數量之多寡並參酌實際情形綜合認定之。最高法院九十三
    年度台上字第二一五三號判決意旨，足為下級法院判斷時之
    參考。再者，最高法院在眾多案例中均表示，「運輸」之動
    機、目的是否意在為自己或為他人，或兼有之，均非所問。
    換言之，祇要本於運輸之意思而為轉運輸送者，並不以運送
    他人所有之毒品為限，即為自己運送者亦包括在內（參見例
    如九十四年度臺上字第三四一號、第五六七四號、六一五三
    號等判決）。又按毒品危害防制條例第四條第一項將「運輸
    」毒品及「販賣」犯行同列為最輕本刑死刑、無期徒刑以上
    之罪，此屬立法形成自由範圍，尚無違反憲法比例原則之虞
    ，業經大法官釋字第四七六號解釋在案。是立法者顯然考量
    販賣、運輸此等行為，係將毒品流通出去，進而危害他人，
    並且多係包含有營利或獲利之意圖及行為，是將之並列為相
    同法益危害之重罪，因而即令係為自己施用之動機而攜運毒
    品，惟參酌其行為人之犯意、途程之遠近、數量之多寡並參
    酌實際情形綜合認定，除非足以認定行為人屬「零星挾帶」
    或「短途持送」之持有毒品行為，否則仍有構成運輸犯行之
    餘地。蓋為數不小之毒品，在不可能一次施用完畢之情形下
    ，容有自行為人之持有狀態，另生轉讓，甚至販售流通於外
    之危險，以及於區域至區域間之運送，恐有危害他區域，造
    成毒品散布之危險。查被告甲○○所欲自己施用之海洛因毒
    品，重量達三七．０二公克，其分裝成二球以保險套包裝運
    送，尚非以一、二次施用即用罄之極微數量，自非「零星夾
    帶」可擬；另被告等係遠自中國大陸轉機香港，方搭機運輸
    該等毒品回國，更非「短途持送」可比，均堪認定。是被告
    甲○○雖係為自己施用之目的，惟為免其有轉讓流通於外之
    危險，所為並非零星夾帶或短途持送，仍應構成運輸毒品犯
    行。綜上所述，被告犯行明確，應予論罪科刑。
四、按海洛因屬毒品危害防制條例第二條第二項第一款所定之第
    一級毒品，亦為行政院依懲治走私條例合法授權公告之甲項
    管制進出口物品。被告運輸且私運海洛因進入國境之行為，
    核均係違反毒品危害防制條例第四條第一項之運輸第一級毒
    品罪，及另違反懲治走私條例第二條第一項之私運管制物品
    進口罪。又香港澳門關係條例第三十五條第二項雖有「輸入
    或攜帶進入臺灣地區之香港或澳門物品，以進口論；其檢驗
    、檢疫、管理、關稅等稅捐之徵收及處理等，依輸入物品有
    關法令之規定辦理」之規定。惟被告運輸之海洛因毒品，係
    自中國大陸廣東深圳地區購得，並於該地旅館內藏妥，僅係
    單純於香港轉搭飛機回國，其所私運進口之毒品並非香港物
    品，並無上述香港澳門關係條例第三十五條第二項規定之適
    用，附此敘明。被告持有毒品之低度行為，應為運輸毒品之
    高度行為所吸收，不另論罪。又被告以一私運行為，觸犯上
    述二者保護法益不同之罪名，屬想像競合犯，應依刑法第五
    十五條之規定，從一重之運輸第一級毒品罪處斷。末查被告
    有如事實欄所載之前案曾服刑期滿執行完畢之紀錄，有臺灣
    高等法院被告前案紀錄表一件在卷可參。是被告於受徒刑執
    行完畢後，五年內故意再犯本件有期徒刑以上之罪，為累犯
    ，除運輸毒品本罪法定本刑死刑、無期徒刑部分，依法不得
    加重外，就其餘部分之法定刑，應依刑法第四十七條第一項
    之規定，加重其刑。又查被告甲○○係為自己施用之動機而
    為本件運輸犯行，尚無證據證明有流通於外之意圖及行為，
    運輸之數量又非鉅；其一時失慮，鋌而走險，其為警查獲及
    至審判期日，均坦承犯行，足見其尚有悔意，又其犯行與一
    般謀利之運輸，且足以使毒品流通於世，所造成之社會危害
    性顯然有別，是即使宣告法定最低刑度之無期徒刑，猶嫌過
    重，自有「情輕法重」之憾，依據大法官釋字第二六三號之
    意旨，並依被告客觀之犯行與主觀之惡性二者加以考量，對
    被告處以有期徒刑，已符犯罪之情狀可憫恕者之情事，並可
    達防衛社會之目的，爰適用刑法第五十九條之規定酌量減輕
    其刑，如此量刑，始符合憲法比例原則（另參見最高法院九
    十五年台上字第七八八號判決意旨），而該罪法定本刑罰金
    部分並先加後減之。爰審酌被告係為自己施用之方便，寧運
    輸毒品入境，依其數量，所為仍有生流通於外之危險，且此
    類行為所生危害，非僅使多數人之生命、身體法益受侵害，
    影響所及甚且危害社會、國家之健全發展等犯罪動機、目的
    、手段及所生危害，及被告坦承犯行，誠實面對自己錯誤之
    犯後態度等一切情狀，量處被告如主文所示之刑，以示懲戒
    。
五、末按查獲之第一級毒品及專供製造或施用第一級毒品之器具
    ，不問屬於犯人與否，均沒收銷燬之。毒品危害防制條例第
    十八條第一項前段定有明文。此為排除刑法第三十八條，關
    於沒收規定之特別規定。查扣案如主文所示第一級毒品海洛
    球二顆，均屬毒品危害防制條例第二條第二項第一款所明定
    之第一級毒品，為法律上禁止持有之違禁物，應依同條例第
    十八條第一項前段義務沒收之規定，均沒收銷燬。又按犯毒
    品危害防制條例第四條之罪者，其供犯罪所用或因犯罪所得
    之財物，均沒收之。毒品危害防制條例第十九條第一項前段
    定有明文。又最高法院近來諸多判決見解，均認為包裝毒品
    之外包裝有防止毒品裸露、逸出及潮濕之功用，並便於攜帶
    及運輸之用，應依毒品危害防制條例第十九條第一項（前段
    ）宣告沒收之（以最高法院九十一年度台上字第二０六二號
    判決要旨為代表），而非以包裝與毒品難以分離，或分離需
    費過鉅，一體同視為毒品，依同條例第十八條第一項前段之
    規定，收銷燬之。查本件包裝毒品海洛因所用之保險套兩只
    ，以及被告自承裝入保險套前，尚先各裝入一只透明包裝袋
    等語，足認有保險套二只、透明包裝袋二只，均係被告所有
    ，且供本件運輸犯罪所用之物，業據被告自承在卷，應依同
    條例第十九條第一項前段之規定，宣告均沒收。
據上論斷，應依刑事訴訟法第二百九十九條第一項前段，懲治走
私條例第二條第一項、第十一條，毒品危害防制條例第四條第一
項、第十八條第一項前段、第十九條第一項前段，刑法第十一條
前段、第五十五條、第四十七條第一項、第五十九條，判決如主
文。
本案經檢察官鍾雅蘭到庭執行職務。
中    華    民    國     96    年    8    月    16    日
                        臺灣桃園地方法院刑事第六庭
                             審判長法  官  黃  梅　淑
                             　    法  官　林  哲  賢
                                   法  官　錢　建　榮
以上正本證明與原本無異。
如不服本判決，應於判決送達後10日內向本院提出上訴狀（應附
繕本），其未敘述上訴理由者，應於上訴期間屆滿後20日內補提
理由書狀於本院，上訴於臺灣高等法院。
     　　　　　　　　　　　　　　　書記官　劉  寶  霞
中　　華　　民　　國　　96　　年　　8 　　月　　24　　日
附錄本案論罪科刑法條全文：
懲治走私條例第2條
私運管制物品進口、出口逾公告數額者，處 7 年以下有期徒刑，
得併科新臺幣 3 百萬元以下罰金。
以犯前項之罪為常業者，處 3 年以上 10 年以下有期徒刑，得併
科新臺幣 5 百萬元以下罰金。
第 1 項之未遂犯罰之。
第 1 項所稱管制物品及其數額，由行政院公告之。
毒品危害防制條例第4條
製造、運輸、販賣第一級毒品者，處死刑或無期徒刑；處無期徒
刑者，得併科新臺幣1 千萬元以下罰金。
製造、運輸、販賣第二級毒品者，處無期徒刑或7 年以上有期徒
刑，得併科新臺幣7 百萬元以下罰金。
製造、運輸、販賣第三級毒品者，處5 年以上有期徒刑，得併科
新臺幣5 百萬元以下罰金。
製造、運輸、販賣第四級毒品者，處3 年以上10年以下有期徒刑
，得併科新臺幣3 百萬元以下罰金。
製造、運輸、販賣專供製造或施用毒品之器具者，處1 年以上7
年以下有期徒刑，得併科新臺幣 1 百萬元以下罰金。
前 5 項之未遂犯罰之。
